【裁判字號】    95,訴,528
【裁判日期】    950621
【裁判案由】    毒品危害防制條例
【裁判全文】
臺灣彰化地方法院刑事判決               95年度訴字第528號
公  訴  人  臺灣彰化地方法院檢察署檢察官
被      告  乙○○
上列被告因違反毒品危害防制條例案件，經檢察官提起公訴（95
年度毒偵字第1070號），本院判決如下：
    主    文
乙○○施用第一級毒品，累犯，處有期徒刑壹年肆月。
    犯罪事實
一、乙○○前有違反肅清煙毒條例之前科，又因施用毒品案件，
    分別經本院以90年度訴字第803 號、90年度易字第1551號判
    決各判處有期徒刑10月、3 月確定，嗣經定應執行有期徒刑
    1 年確定；又因施用毒品、竊盜案件，分別經本院以91年度
    訴字第830 號、92年度易字第122 號判決各判處有期徒刑1
    年、1 年確定，嗣經定應執行有期徒刑1 年10月確定。上開
    二應執行刑嗣經接續執行，已於民國93年4 月6 日縮短刑期
    假釋出監付保護管束，並於93年11月9 日保護管束期滿未經
    撤銷假釋，視為執行完畢。另因施用毒品案件，經本院以89
    年度毒聲字第5895號裁定送觀察、勒戒後，認有繼續施用毒
    品傾向，再經本院以90年度毒聲字第1868號裁定令入戒治處
    所強制戒治，於90年11月19日停止戒治出所付保護管束，並
    於91年5 月6 日保護管束期滿未經撤銷停止戒治，視為執行
    完畢釋放。猶不思悔改，於前揭強制戒治執行完畢釋放後5
    年內，復基於施用第一級毒品海洛因之犯意，於95年1 月18
    日中午12時30分為警採尿前96小時內之某時，在不詳處所，
    以不詳方式施用第一級毒品海洛因1 次。嗣於95年1 月18日
    中午12時30分許，經彰化縣警察局田中分局員警持臺灣彰化
    地方法院檢察署檢察官依毒品危害防制條例第25條第1 、2
    項規定核發之強制採驗尿液許可書，強制對乙○○採驗其尿
    液，結果呈嗎啡陽性反應，始查悉上情。
二、案經彰化縣警察局田中分局報告臺灣彰化地方法院檢察署檢
    察官偵查起訴。
    理    由
一、訊據被告固不否認於上開時地為警採驗尿液，本案編號H057
    號尿液確實為伊當日所排放，採尿瓶亦為伊所密封，及彰化
    縣衛生局、詮昕科技股份有限公司所出具之檢驗報告為真等
    情，惟矢口否認有何施用第一級毒品海洛因之犯行，辯稱：
    伊確實已未施用海洛因，驗尿報告會呈嗎啡陽性反應，可能
    是伊於95年1 月17日載友人甲○○到員林買衣服時，甲○○
    曾在車上以香煙施用海洛因，致伊因此吸入二手煙霧云云。
二、經查：
  (一)被告於上開時地採尿後，經警送彰化縣衛生局檢驗結果，呈
    嗎啡陽性反應，有臺灣彰化地方法院檢察署檢察官強制到場
    （強制採驗尿液）許可書、彰化縣警察局田中分局委託檢驗
    尿液代號與真實姓名對照認證單、彰化縣衛生局95年2 月6
    日煙檢字第950498號煙毒尿液檢驗成績書各1 紙附卷可稽；
    嗣再經本院將尿液送詮昕科技股份有限公司以氣相層析質譜
    儀法（GC\MS） 確認檢驗結果，呈嗎啡陽性反應，此亦有詮
    昕科技股份有限公司00000000號濫用藥物尿液檢驗報告1 紙
    在卷可憑。按詮昕科技股份有限公司依氣相層析質譜儀法檢
    測，所採定量偵測極限（ＬＯＱ），嗎啡為75ng/ml ；亦即
    檢出值若大於ＬＯＱ便能確認尿中確實存在此毒品；且氣相
    層析質譜儀法乃目前就藥物篩檢結果必須進一步確認時所最
    常採用之確認方法，因此在良好的操作條件下，以氣相層析
    質譜儀作藥物及其代謝物之定性及定量分析，幾乎不會有偽
    陽性反應產生，是被告之尿液經詮昕科技股份有限公司以該
    種檢驗方法檢驗確認後，其尿液中嗎啡濃度高達779ng/ml，
    遠高於該公司所設定之閾值75ng/ml ，應足認定其尿液中確
    有嗎啡陽性反應。次按海洛因施打進入人體，藉人體解毒系
    統之代謝作用會迅速代謝成6-乙醯嗎啡，然後再轉變成嗎啡
    ，一般施用海洛因後24小時內經由尿液排出量可達使用劑量
    之80％，至於海洛因施用後於尿液中可檢出嗎啡反應之時間
    ，受施用劑量、頻率、施用方式、飲水量多寡、個人體質及
    其代謝情況等因素影響，因個案而異，一般可檢出之時間為
    海洛因施用後2-4 天內【參見行政院衛生署管制藥品管理局
    90年5 月4 日管檢字第93902 號函、92年3 月10日管檢字第
    0920001495號函】，是可知配合較具公信力之儀器（如氣相
    質譜儀），對於施用海洛因後96小時（即4 日）排放之尿液
    進行檢測，仍可能檢測出嗎啡陽性反應。則被告之尿液經以
    氣相層析質譜儀法（GC\MS） 確認檢驗結果既確呈嗎啡陽性
    反應，被告於採尿（即95年1 月18日中午12時30分許）前96
    小時內某時曾施用第一級毒品海洛因1 次之犯，應可認定。
  (二)至被告雖以前詞置辯，且證人甲○○亦於本院審理時證稱被
    告確實於95年1 月17日駕車搭載其到員林，其當日有在車上
    以香煙施用海洛因等語，惟查：證人甲○○因施用第一級毒
    品海洛因犯行，於95年1 月6 日及同年月18日為警查獲後，
    均供稱其係以注射針筒注射體內之方式施用海洛因，嗣其經
    起訴後，於本院95年度訴字第485 號案件準備程序及審理中
    亦均主動供承係以注射針筒注射體內之方式施用海洛因，且
    始終未曾提及其曾以抽菸方式施用海洛因乙節，業據本院依
    職權調取95年度訴字第485 號卷核閱屬實，復為證人所不爭
    執，並有判決書1 份在卷可憑；而證人就本院訊問：既然其
    於本院證稱其多以抽菸方式施用海洛因，為何於其自己被訴
    案件中卻始終未提及此種施用海洛因方式之問題，僅答稱我
    忘記了等語（參本院審判筆錄第12頁），則證人是否確曾以
    抽菸方式施用海洛因，即非無疑；況按若非長時間與吸毒者
    直接相向且存心大量吸入吸毒者所呼出之煙氣，以二手煙中
    可能存在之低劑量煙毒，應不致在尿液中檢驗出煙毒反應，
    又一般吸入二手煙之影響程度，與空間大小、密閉性、吸入
    濃度多寡及吸入時間長短有關，縱使可檢出毒品反應，其濃
    度亦應遠低於施用者，而依實驗數據，以吸煙方式施用3.5
    毫克至13.9毫克之海洛因，於35.5小時至37.3小時時，其尿
    液中檢出嗎啡之濃度最高至575ng/ml【分別參見卷附之法務
    部調查局82年8 月6 日（82）發技一字第4153號函、行政院
    衛生署管制藥品管理局93年12月23日管檢字第0930012204號
    函】，是縱證人於本院所述其在被告所駕車輛上以抽菸方式
    施用海洛因等情為真，然證人亦已明確證稱：其當天在車上
    僅吸了1 支摻海洛因的香煙，且其點菸後即將車窗打開達三
    分之二，點菸後約3 、4 分鐘，被告即停車並下車購買東西
    等語（參本院審判筆錄第9-14頁），則證人施用海洛因時既
    已將車窗打開，車輛又係在行進中，空氣擾動對流嚴重，被
    告同時在車上之時間又僅約3 、4 分鐘，縱使被告大力呼吸
    ，其可吸入二手煙之量亦屬極微，更遑論其僅係以一般方式
    呼吸；況被告尿液中嗎啡濃度高達779ng/ml，亦較上開實驗
    數據所示之直接施用13.9毫克海洛因之人於施用後37.3小時
    時所排尿液中嗎啡最高檢出濃度（575ng/ml）為高，是揆諸
    上開說明，被告尿液中所檢測之嗎啡陽性反應，自不可能係
    當天吸入二手煙所造成。被告上開辯詞，無足憑採，證人之
    證述，亦無法使本院形成有利被告之認定。
  (三)被告前因施用毒品案件，經本院以89年度毒聲字第5895號裁
    定送觀察、勒戒後，認有繼續施用毒品傾向，再經本院以90
    年度毒聲字第1868號裁定令入戒治處所強制戒治，於90年11
    月19日停止戒治出所付保護管束，並於91年5 月6 日保護管
    束期滿未經撤銷停止戒治，視為執行完畢釋放，有臺灣高等
    法院被告前案紀錄表1 份在卷可參，被告於前揭強制戒治執
    行完畢釋放後5 年內，再犯施用毒品犯行，亦堪認定。本案
    事證已臻明確，被告施用第一級毒品海洛因犯行堪予認定，
    應依法論科。
三、核被告所為，係犯毒品危害防制條例第10條第1 項之施用第
    一級毒品。其為供己施用而於施用前持有海洛因之低度行為
    ，為其施用之高度行為所吸收，不另論罪。又查被告曾因施
    用毒品案件，分別經本院以90年度訴字第803 號、90年度易
    字第1551號判決各判處有期徒刑10月、3 月確定，嗣經定應
    執行有期徒刑1 年確定；又因施用毒品、竊盜案件，分別經
    本院以91年度訴字第830 號、92年度易字第122 號判決各判
    處有期徒刑1 年、1 年確定，嗣經定應執行有期徒刑1 年10
    月確定。上開二應執行刑嗣經接續執行，已於93年4 月6 日
    縮短刑期假釋出監付保護管束，並於93年11月9 日保護管束
    期滿未經撤銷假釋，視為執行完畢，有臺灣高等法院被告前
    案紀錄表乙紙附卷可憑，其受此有期徒刑執行完畢後，5 年
    以內再犯有期徒刑以上之罪，為累犯，應依法加重其刑。爰
    審酌被告前因施用毒品案件，三次經法院判刑確定，仍不知
    戒除毒癮，足見其自制能力尚有未足，有接受相當期間監禁
    教化之必要，以促其及早矯正吸毒惡習，且雖被告犯罪之動
    機、目的係因施用毒品之習性難以戒除，其犯罪手段僅係戕
    害自己之身心、施用毒品次數僅1 次，但其犯罪後於證據明
    確下，仍矢口否認圖以卸責，造成司法資源之浪費，被告顯
    然欠缺悔悟自省之心等一切情狀，量處如主文所示之刑，以
    示懲儆。
據上論斷，應依刑事訴訟法第299 條第1 項前段，毒品危害防制
條例第10條第1 項，刑法第11條前段、第47條，判決如主文。
本案經檢察官鮑慧忠到庭執行職務。
中    華    民    國    95    年    6     月    21    日
                  刑事第一庭  審判長法  官  周淡怡
                                    法  官  周莉菁
                                    法  官  吳永梁
以上正本證明與原本無異。
如不服本判決，應於判決送達後10日內向本院提出上訴狀 (須附
繕本)。
中    華    民    國    95    年    6     月    21    日
                                    書記官  陳美敏
毒品危害防制條例第10條
施用第一級毒品者，處 6 月以上 5 年以下有期徒刑。
施用第二級毒品者，處 3 年以下有期徒刑。
附錄論罪科刑法條全文：
毒品危害防制條例第10條
施用第一級毒品者，處六月以上五年以下有期徒刑。
施用第二級毒品者，處三年以下有期徒刑。


司法院資訊處製作；財團法人民間司法改革基金會備份。
